臺灣臺北地方法院民事裁定　　　　　　　 95年度抗字第544號
再抗告　人　台灣恩益禧股份有限公司
法定代理人　甲○○○
代　理　人　謝諒獲律師
　　　　　　丙○○
相　對　人　亞電科技發展有限公司
法定代理人　乙○○
再抗告人因與相對人間本票裁定執行事件，對於中華民國95年12
月25日本院95年度抗字第544號裁定，提起再抗告，本院裁定如
下：
      主    文
再抗告駁回。
再抗告程序費用新台幣壹仟元由再抗告人負擔。
      理    由
一、按對於抗告法院之裁定再為抗告，僅得以其適用法規顯有錯
    誤為理由，並經原法院之許可者為限。前項許可，以原裁定
    所涉及之法律見解具有原則上之重要性者為限，非訟事件法
    第45條第3項、第4項分別定有明文。又，所謂適用法規顯有
    錯誤，係指確定裁判違背法規或現存判例解釋者，或抗告法
    院所為之裁定，就其取捨證據自行確定之事實，適用法規所
    持法律上判斷顯有錯誤而言。至抗告法院認定事實錯誤，或
    就當事人提出之事實或證據疏於調查或漏未斟酌，僅生調查
    證據是否妥適或裁定不備理由之問題，均與適用法規顯有錯
    誤有間（最高法院63年台上字第880號及同院71年台再字第
    210號判例意旨參照）。且所謂原則上之重要性，係指該再
    抗告事件所涉及之法律問題，意義重大而有加以闡釋之必要
    者而言。
二、再抗告意旨以：
（一）「裁判如有違憲情形，在訴訟程序進行中，當事人自得
       於理由內指摘之」釋字第9號定有明文。
  １、「未載到期日者，視為見票即付」票據法第120條第2項定
      有明文。在整張本票上，到期日比發票日重要，因本票最
      重要者為金額及到期日，無到期日者即視為見票即付，則
      無發票日者，亦得視為見票即付之日為發票日。再者，本
      票之時效期間既自到期日起算，發票日當然毫無重要性，
      斯乃舉重以明輕之立法意旨。原審未注意立法意旨，顯有
      錯誤，請廢棄改判，以節省司法資源。
  ２、原審所適用之法律及命令，顯然違背比例、平等原則，且
      剝奪債權人之財產權，均違憲。爰依釋字第9號指摘之。
  ３、就本件牴觸憲法及統一解釋問題，聲請大法官會議解釋。
（二）上揭問題適合法院「從事法之續造、確保裁判之一致性或
      其他所涉及之法律見解具有原則上重要性」（民事訴訟法
      第469條之1第2項、第436條之3第2項），依法應予准許。
      在舉重以明輕下，到期日顯係比發票日為重要。到期日未
      記載，得視為見票即付。為何發票日不得為相同或類似解
      釋。當然違憲。
（三）「法院於權限之有無辨別不當或違背專屬管轄之規定者」
      ，常然違背法令（民事訴訟法第469條第3款），請廢棄改
      判。
  １、「第二項之訴訟，案情繁雜或其訴訟標的金額或價額逾第
      一項所定額數十倍以上者，法院得依當事人聲請，以裁定
      改用通常訴訟程序，並由原法官繼續審理。」民事訴訟法
      第427條第5項定有明文。
  ２、本件涉及「繁雜」及高深之憲法及法律問題，本質上不適
      合當作簡易案件。且原告請求7,563,142元是50萬元之15.
      13倍。從而，聲請人抗告時，特別載明「轉呈台灣高等法
      院民事庭」應由高院以合議方式栽定，否則，即屬「法院
      於權限之有無辨別不當或違背專屬管轄之規定者」。
三、經查，再抗告意旨主張本票之到期日比發票日重要，指摘本
    院原裁定未注意立法意旨及違反比例、平等原則，另指摘原
    裁定應由台灣高等法院民事庭審理云云，上開事項，本院原
    裁定業已於理由中加以論駁（見原裁定理由三所示）。此外
    ，再抗告人並未再具體指摘本院原裁定有何適用法規顯有錯
    誤，或所涉及之法律上見解具有原則上之重要性，揆諸首揭
    說明，本件再抗告不應准許，應予駁回。
四、爰依非訟事件法第45條第5項、第21條第2項、民事訴訟法第
    436條之3第3項、第78條，裁定如主文。
中　　華　　民　　國　　96　　年　　7 　　月　　2 　　日
                  民事第二庭  審判長法　官  鄭純惠
                                    法  官  蔡政哲
                                    法  官  吳淑惠
以上正本係照原本作成。
如不服本裁定應於送達後10日內向本院提出抗告狀，並繳納抗告
費新臺幣1,000元
中　　華　　民　　國　　96　　年　　7 　　月　　2 　　日
                                    書記官  蔡凱如
